臺灣高雄地方法院民事判決　　　　　　　93年度訴字第1204號
原　　　告　丁○○
訴訟代理人　丙○○
　　　　　　郭一成律師
　　　　　　吳文豊律師
被　　　告　甲○○
　　　　　　乙○○
上二人共同　劉新安律師
訴訟代理人
複 代理 人　陳豐裕律師
　　　　　　程高雄律師
當事人間請求損害賠償事件，本院於民國94年11月9 日言詞辯論
終結，判決如下：
    主    文
被告甲○○應給付原告新台幣肆萬玖仟肆佰捌拾肆元，及自民國
九十三年六月二十四日起至清償日止，按週年利率百分之五計算
之利息。
被告應連帶給付原告新台幣伍萬元，及自民國九十三年六月二十
四日起至清償日止，按週年利率百分之五計算之利息。
原告其餘之訴駁回。
訴訟費用由被告甲○○負擔百分之一，被告連帶負擔百分之一，
餘由原告負擔。
本判決第一項得假執行；但被告甲○○如以新台幣肆萬玖仟肆佰
捌拾肆元為原告預供擔保，得免為假執行。
本判決第二項得假執行；但被告如以新台幣伍萬元為原告預供擔
保，得免為假執行。
原告其餘假執行之聲請駁回。
    事實及理由
一、按訴狀送達後，原告不得將原訴變更或追加他訴；但請求之
    基礎事實同一者，不在此限，民事訴訟法第255 條第1 項第
    2 款定有明文。本件原告起訴時係基於侵權行為之法律關係
    ，請求被告連帶賠償新台幣（下同）5,728,198 元；嗣於本
    院主張其中被告擅自出租伊房屋之所得5,382,000 元，及獲
    得免繳水電相關費用之利益61,784元部分，均屬無法律上之
    原因受利益，而將此部分變更為依據不當得利之法律關係為
    請求。則原告前後之主張既係本於同一基礎事實，即與前揭
    法條之規定相符，應准許為變更，核先敘明。
二、原告主張：
  (一)坐落於台東縣卑南鄉○○段第7488、7488-4地號土地上，門
    牌號碼台東縣卑南鄉○○路605 號1 樓房屋（下稱系爭房屋
    ）為伊所有；然被告未經授權或許可，自85年1 月起至90年
    9 月3 日止，擅自將該屋出租他人經營電動玩具及ＫＴＶ收
    取租金，受有相當於租金即5,382,000 元之利益；被告復盜
    用水電且欠費未繳，致系爭房屋遭斷水斷電，伊為恢復水電
    ，乃代替被告繳納相關水電費用，使被告受有免除61,784元
    債務之利益，以上均屬無法律上原因而取得之利益，並導致
    伊受有損害；爰依民法第179 條不當得利之法律關係，請求
    被告連帶返還。
  (二)被告將系爭房屋出租他人期間，明知該屋係伊所有，猶共同
    破壞系爭房屋水電管路及馬桶、洗臉盆等物，並將鄰近騎樓
    處門窗封閉改置看板；另被告為使系爭房屋樓上住戶下樓後
    得直接由面臨台東縣卑南鄉○○路之大門通行，乃將面臨太
    平路即系爭房屋左前方之牆壁敲毀，設置大門；且為區隔系
    爭房屋室內與通往樓上之樓梯，而於前述兩者間增設兩面牆
    壁作為隔間，不法侵害伊之財產權，伊為回復原狀而雇工修
    繕，分別支出水電工程費75,500元、土木工程費40,1 00 元
    、門窗重建費115,000 元、大門及牆壁整建費50,000元，爰
    依民法第184 條、第185 條侵權行為之法律關係，請求被告
    連帶賠償。
  (三)聲明求為命：(1)被告應連帶給付原告5,728,198 元，及自起
    訴狀繕本送達翌日起至清償日止，按週年利率百5 ％計算利
    息；(2)供擔保宣告假執行之判決等語。
三、被告則均以：85年1 月至90年9 月3 日間，伊從未占有使用
    系爭房屋或擅自出租他人使用，更無共同破壞系爭房屋水電
    管路、馬桶、洗臉盆、將門窗封閉改置看板，或敲毀牆壁設
    置大門、增設兩面牆壁作為隔間之行為；又系爭房屋原本水
    錶、電錶之申設名義人，雖為被告甲○○，然該水電錶係提
    供仁德巷居民之共同用水、用電，甲○○個人未曾使用，自
    無繳納相關費用之義務；而總水費則係原告為系爭房屋用水
    所設置之供水管線，被告亦無支付相關費用之義務等語，資
    為抗辯。並聲明：(1)請求駁回原告之訴及假執行之聲請。(2)
    如受不利益判決，願供擔保免為假執行。
四、原告主張系爭房屋為伊所有；另原有「用戶」為被告甲○○
    之系爭房屋85年12月至86年5 月間水費49,028元，88年2 月
    至同年4 月間電費456 元欠繳，原告為恢復系爭房屋供水及
    電力，業已繳清上開欠款之事實，業據提出系爭房屋買賣所
    有權移轉契約書、台灣台東地方法院債權憑證影本各1 份（
    見院卷第10、13頁）、台灣省自來水公司各項費款收據、台
    灣電力公司繳費收據影本各2 紙（見院卷第24頁），並有台
    灣省自來水公司第十區管理處台東營運所94年8 月25日台水
    拾東業字第2440號函及隨函檢附之水籍基本資料查詢單1 份
    （見院卷第238 、239 頁）為證，復為被告所不爭執，則此
    部分堪信為真實。原告另主張被告應連帶給付原告5,728,19
    8 元，然為被告否認，並以前詞置辯。是本件爭點在於：(一)
    於85年1 月至90年9 月3 日間，被告是否有共同擅自出租
    系爭房屋，破壞屋內水電管路、馬桶、洗臉盆，封閉門窗
    改置看板，敲毀牆壁設置大門、增設兩面牆壁作為隔間之
    事實？(二)原告為恢復系爭房屋水電供應所繳交費用，是否
    使被告因而受有利益？又受有多少利益？茲分述如下：
五、被告是否有共同出租及破壞系爭房屋等行為？
  (一)原告主張被告於85年4 月至90年9 月間，擅自將系爭房屋出
    租並破壞屋內水電管路、馬桶、洗臉盆、封閉門窗等情，固
    提出存證信函、房屋租賃契約書、所得稅核定通知書、債權
    憑證、水電費繳費收據、照片、估價單等為證，惟查：
    1.原告於90年8 月24日寄發被告甲○○之存證信函中僅記載
      向甲○○買受之系爭房屋內有雜物，限期3 日應予清除等
      情，並未提及甲○○有擅自出租他人之情事，此有卷附高
      雄郵局第6615號存證函及限時掛號函件執據影本各1 紙（
      見院卷第23頁）足稽，尚難作為原告前開主張之有利佐證
      ；況且該函係記載原告單方之意思表示，亦不足以作為認
      定系爭房屋當時狀況之依據。
    2.原告提出之甲○○與陳菊英間之房屋租賃契約書，租賃標
      的係甲○○所有之台東縣卑南鄉○○路仁德巷1 號1 樓房
      屋，並非系爭房屋，此有該契約書、建物登記謄本影本各
      1 份（見院卷第39至42頁）可參，並無從作為認定系爭房
      屋於該期間曾出租他人之佐證。
    3.訴外人即原告之夫丙○○雖曾於91年10月11日就系爭房屋
      租賃所得繳交追徵稅額3,814 元，然該筆稅款嗣於同年12
      月25日經更正註銷確定，而自始不存在，有財政部台灣省
      南區國稅局高雄縣分局93年12月20日南區國稅高縣二字第
      0930074795號函，及檢附之台東縣分局91年12月25日南區
      國稅東縣資字第0910022343號函、綜合所得稅註銷核定表
      、丙○○89年度綜合所得稅核定通知書各1 份（見院卷第
      176 至188 頁）足憑，實無從證明系爭房屋於該期間確曾
      出租他人。
    4.自台灣台東地方法院債權憑證，及系爭房屋85年12月至86
      年5 月份水費、88年2 月至4 月份電費收據之記載，雖可
      認定被告甲○○為系爭房屋水、電錶之申設名義人，然該
      水、電錶有供應太平巷居民共同用水、用電部分，已據被
      告陳明，況且縱使有使用水、電之事實，亦非當然可推論
      被告即有出租系爭房屋之情事；另據原告所提之系爭房屋
      外觀照片（見院卷第12頁編號5 照片），雖可看出該屋有
      封閉門窗設置看板之情形，然僅憑該照片仍無從遽論被告
      即為設置看板者，或確有出租系爭房屋之事實；參以任職
      台東分局利嘉派出所之警員陳柏森、系爭房屋樓上「醉愛
      卡拉ＯＫ」負責人葉惠枝、莊裕仁，於台灣台東地方法院
      檢察署90年度發查字第504 號甲○○、乙○○涉嫌竊佔案
      件91年3 月15日檢察事務官詢問時分別證稱：我從84年5
      月22日至89年7 月3 日任職利嘉派出所期間，台東縣卑南
      鄉○○路605 號那棟樓有家「醉愛卡拉ＯＫ」於86年中開
      幕，但經營範圍只在2 樓，我是在擴大臨檢時有查看過，
      至於1 樓部分（即系爭房屋）則很空曠無人使用等語；及
      稱：「醉愛卡拉ＯＫ」營業範圍只在2 樓，經營期間1樓
      都是空的，沒有看過有人使用該處等語；及稱：我是在86
      年6 月左右承租該處2 樓，約經營1 年多，期間1 樓都是
      空的，並未見過有人使用；至於1 樓外觀，是因為玻璃破
      了，又沒有鐵門，很不雅觀，所以我才把它圍起來等語（
      見該卷第81至83、88至90頁），堪認系爭房屋並無出租他
      人之情形，且被告亦非封閉門窗設置看板之人。
    5.而依原告所提，被告亦不爭執真正之估價單3 紙（見院卷
      第25、26頁），雖可證明原告確有修繕水電管路、馬桶、
      洗臉盆、門窗之支出；然原告所提出之證據，尚不足以認
      定被告有擅自出租系爭房屋，或破壞系爭房屋之事實，而
      原告復未舉出其他證據以實其說；則原告主張被告有共同
      擅自出租系爭房屋，破壞屋內水電管路、馬桶、洗臉
      盆，封閉門窗改置看板之行為；致受有相當於租金之不當
      得利5,382,000 元，及應賠償水電工程費75,500元、土木
      工程費40,100元、門窗重建費115,000 元，均無從採信。
  (二)被告固否認有增設兩面牆壁，及敲毀牆壁裝設大門之事實，
    然查：
    1.系爭房屋原核准圖樣之樓梯配置為左前方、右後方各1 座
      ，而出入口僅配置於右前方；然於90年12月17日現場勘驗
      時，系爭房屋左前方之牆壁已裝設大門，而大門內右方、
      前方原有空間已經以水泥、紅磚封砌，增設與新設大門分
      別平行、重直之兩面牆壁區隔系爭房屋室內與通往樓上之
      樓梯等情，業據台東縣政府以91年5 月20日府工建字第09
      10054072號函回覆明確，並有隨函所附之系爭房屋使用執
      照平面圖、台灣台東地方法院檢察署履勘筆錄影本各1 份
      （見台灣台東地方法院檢察署90年度發查字第504 號卷第
      17、18、101 、102 頁）、照片1 幀（見院卷第98頁編號
      4 照片）足憑；而被告甲○○於92年4 月23日寄發原告、
      原告之夫丙○○存證信函，及被告92年4 月24日所提出之
      刑事陳明狀，均自陳：為門戶安全起見，將系爭房屋室內
      通往2 、3 、4 樓之樓梯口封閉，另設出入口使得經由前
      開樓梯直接通往太平路，無庸經過1 樓室內等情，亦有高
      雄68支郵局第83號存證信函、前揭陳明狀影本各1 份（見
      台灣台東地方法院92年度東簡字第178 號卷第10至14、21
      、22頁）可佐；則被告辯稱系爭房屋增設隔間、大門等變
      更非其等所為云云，並不足採；且台灣台東地方法院92年
      度簡上字第29號刑事判決亦同此認定；從而，原告主張被
      告有共同敲毀牆壁設置大門、增設兩面牆壁之行為，堪予
      認定。
    2.按不法毀損他人之物者，被害人得請求賠償其物因毀損所
      減少之價額，民法第196 條定有明文；而所謂賠償物被毀
      損所減少之價額，得以修復費用為估定標準，但以必要者
      為限。本件原告主張為將被告共同敲毀牆壁設置大門、增
      設兩面牆壁所造成之毀損修復，已自行雇工修復，共支出
      工料費50,000元，業據提出估價單1 紙及施工照片3 幀（
      見院卷第26、87、88頁）為證，而該估價單上第1 、2 、
      4 、5 、15等項均有關大門之整修，且其合計整修費用已
      超過50,000元，是原告主張被告就此部分應連帶賠償大門
      及牆壁整建費50,000元，即屬可採。
六、原告為恢復系爭房屋水電供應所繳交費用，是否使被告因而
    受有利益？又受有多少利益？
  (一)被告雖不爭執原告有繳交水、電欠費49,028元、456 元；惟
    辯稱被告甲○○僅為水錶、電錶之申設名義人，未實際使用
    水電，不須負擔該費用云云；惟查，系爭水、電費之繳交義
    務人為名義用戶，即申請裝設水、電錶者，並不問實際上水
    、電係由何人使用，又是否由名義用戶自己使用，此乃因名
    義用戶係實際與自來水公司及台灣電力公司訂立供水、供電
    契約者，自然負有依契約繳交水、電費之義務；則原告代繳
    甲○○為名義用戶之水、電欠費共49,484元，已使甲○○受
    有對自來水公司及台灣電力公司免除該債務之利益，故甲○○辯稱其未實際使用水、電，不須相關負擔費用，更不因原
    告先行代繳而受有利益云云，並非可採；另原告並未舉證證
    明有何被告乙○○亦須就名義用戶為甲○○之水、電欠費負
    責之理，及原告所為代繳水、電欠費之行為，有何使乙○○
    獲有利益之情事，故原告空言主張乙○○應連帶返還49,484
    元之不當得利，即非可採。
  (二)原告主張另代替被告支付復水費2,000 元、總水費7,000 元
    、復電費3300元云云；惟查，原告所稱之復電費、復水費，
    實際上分別為項目線補費之新建線路補助費3,300 元，及以
    原告名義支出之項目ＪＪ接水費1,500 元，項目ＨＵ申設及
    檢驗費用500 元，此有台灣省自來水公司91年5 月13日各項
    費款收據、台灣電力公司90年10月2 日繳費收據影本各1 紙
    （見院卷第24頁）可憑；又前述費用均為新設之水電用戶所
    必須支付者，亦為原告為使系爭房屋有水、電供應所必須之
    支出，並非被告所應負擔之債務；至於原告所稱總水費7,00
    0 元支出，雖提出估價單影本1 紙（見院卷第26頁）為證，
    然此係增設系爭房屋用水管線之費用，亦難認係屬被告所應
    負擔之債務；則被告辯稱並未因原告前揭復水、復電及總水
    費共12,300元之支出，而受有利益等語，即屬可採。
七、綜上所述，被告有未經允許，共同敲毀系爭房屋左前方牆壁
    設置大門、於屋內增設兩面牆壁，侵害原告對於系爭房屋所
    有權之行為，致原告受有修繕工料費50,000元支出之損失；
    另原告代繳甲○○為名義用戶之水、電欠費共49,484元，已
    使甲○○受有對自來水公司及台灣電力公司免除該債務之不
    當得利，並使原告受有損害之事實，均堪予認定。從而，原
    告本於民法第179 條不當得利、民法第184 條、第185 條侵
    權行為之法律關係，分別請求被告甲○○給付49,484元，被
    告連帶給付50,000元，及均自起訴狀繕本送達翌日即93年6
    月24日起至清償日止，按週年利率5 ％計算之利息，皆為有
    理由，均應予准許；逾此部分之請求則為無理由，應予駁回
    。
八、按所命給付之金額或價額未逾500,000 元之判決，法院應依
    職權宣告假執行，民事訴訟法第389 條第1 項第5 款定有明
    文；本件命給付之金額既皆未逾500,000 元，爰依職權宣告
    之，並均酌定相當之擔保金額，准被告預供擔保後得免為假
    執行。又原告敗訴部分，因其訴業經駁回，則其假執行之聲
    請，即失其依據，應予駁回。
九、據上論結：本件原告之訴為一部有理由，一部無理由，依民
    事訴訟法第79條、第85條第1 項、第2 項、第389 條第1 項
    第5 款、第392 條第2 項，判決如主文。
中　　華　　民　　國　　94　　年　　11　　月　　23　　日
                  民事第一庭  審判長法　官  沈建興
                                    法　官  林玉心
                                    法　官　洪珮婷
以上正本證明與原本無異。
如不服本判決，應於送達後20日內，向本院提出上訴狀並表明上
訴理由，如於本判決宣示後送達前提起上訴者，應於判決送達後
10日內補提上訴。
中　　華　　民　　國　　94　　年　　11　　月　　23　　日
                                    書記官  鍾淑美
